【裁判字號】    99,訴,3164
【裁判日期】    991130
【裁判案由】    毒品危害防制條例
【裁判全文】
臺灣臺中地方法院刑事判決              99年度訴字第3164號
公  訴  人  臺灣臺中地方法院檢察署檢察官
被      告  趙賢財
上列被告因毒品危害防制條例案件，經檢察官提起公訴（99年度
毒偵字第3382號），被告於準備程序中就被訴事實為有罪之陳述
，受命法官於聽取當事人之意見後，經本院合議庭裁定改由受命
法官獨任以簡式審判程序審理，判決如下：
    主    文
趙賢財施用第一級毒品，累犯，處有期徒刑陸月，如易科罰金，
以新臺幣壹仟元折算壹日。又施用第二級毒品，累犯，處有期徒
刑肆月，如易科罰金，以新臺幣壹仟元折算壹日。應執行有期徒
刑玖月，如易科罰金，以新臺幣壹仟元折算壹日。
    犯 罪 事 實
一、趙賢財前因違反肅清煙毒條例、麻醉藥品管制條例案件，經
    臺灣高等法院高雄分院以81年度上訴字第957 號及臺灣高雄
    地方法院以83年度訴緝字第50號判決各判處應執行有期徒刑
    4 年3月及3年8月確定，甫於民國94年11月12日縮刑期滿執
    行完畢。又於96年間因施用毒品案件，經觀察、勒戒後認有
    繼續施用毒品傾向，經本院裁定令入戒治處所施以強制戒治
    ，於97年2月15日因無繼續戒治必要而執行完畢釋放，並由
    臺灣臺中地方法院檢察署檢察官以97年度戒毒偵字第62號為
    不起訴處分確定。詎其仍不知悔改，復於前揭強制戒治執行
    完畢釋放後5年內，另基於施用第一級毒品之犯意，於99年7
    月8日晚間8時30分許，在其位於臺中縣大肚鄉○○村○○路
    74巷5號住處內，以將第一級毒品海洛因置入針筒加水稀釋
    再注射手臂之方式，施用第一級毒品海洛因1次後，再基於
    施用第二級毒品甲基安非他命之犯意，旋即以燒烤甲基安非
    他命吸食其蒸發煙霧之方式，施用第二級毒品甲基安非他命
    1次。嗣於99年7月9日下午5時50分許，警察前往趙賢財上址
    住處執行拘提，其在有偵查權限之機關發覺其前開犯行前，
    即主動供出上開施用第一級毒品海洛因之犯行，而自首接受
    裁判，並同意採集尿液送驗，檢驗結果呈嗎啡及甲基安非他
    命陽性反應，始查悉上開施用第二級毒品犯行。
二、案經臺中縣警察局烏日分局報請臺灣臺中地方法院檢察署檢
    察官偵查起訴。
    理    由
一、按本件被告趙賢財所犯，非死刑、無期徒刑、最輕本刑為3
    年以上有期徒刑之罪，或高等法院管轄第一審之案件，被告
    於準備程序中，就前揭被訴事實為有罪之陳述，經受命法官
    告以簡式審判程序之旨，並聽取被告與公訴人之意見後，本
    院認無不得或不宜改依簡式審判程序進行之處，爰依刑事訴
    訟法第273 條之1 第1 項、第284 條之1 ，裁定本件由受命
    法官獨任進行簡式審判程序，是本件之證據調查，依刑事訴
    訟法第273 條之2 規定，不受同法第159 條第1 項、第161
    條之2 、第161 條之3 、第163 條之1 及第164 條至170 條
    規定之限制，合先敘明。
二、上開犯罪事實，業據被告趙賢財於本院準備程序及審理時坦
    承不諱（見本院卷第14頁背面、18頁），且被告前揭採尿送
    驗結果，確呈嗎啡及甲基安非他命陽性反應，此有詮昕科技
    股份有限公司濫用藥物尿液檢驗報告、臺中縣警察局烏日分
    局大肚分駐所委託鑑驗尿液與真實姓名對照表、臺中縣警察
    局烏日分局勘察採證同意書及職務報告在卷足憑（見警卷第
    4 至7 頁）。是被告之自白核與犯罪事實相符，洵堪採為論
    罪科刑之依據。又被告曾於96年間因施用毒品案件，經本院
    裁定送觀察、勒戒後，因有繼續施用毒品之傾向，經本院裁
    定令入戒治處所施以強制戒治，於97年2 月15日因無繼續戒
    治必要而執行完畢釋放，並由臺灣臺中地方法院檢察署檢察
    官以97年度戒毒偵字第62號為不起訴處分確定之事實，有臺
    灣高等法院被告前案紀錄表及臺灣臺中地方法院檢察署刑案
    資料查註紀錄表各1 份在卷可憑。是被告於前揭強制戒治執
    行完畢釋放後5 年內，再犯本案施用第一級毒品海洛因及第
    二級毒品甲基安非他命之犯行，事證明確，應依法論科。
三、論罪科刑：
  (一)查海洛因係毒品危害防制條例第2 條第2 項第1 款所定之第
    一級毒品；甲基安非他命則為同條項第2 款所定之第二級毒
    品，均不得非法持有、施用。是核被告所為，係犯毒品危害
    防制條例第10條第1 項之施用第一級毒品罪及同條第2 項之
    施用第二級毒品罪。又其持有第一、二級毒品後進而施用，
    其持有之低度行為，應為施用之高度行為所吸收，不另論罪
    。被告所犯前開施用第一、二級毒品2 罪間，犯意各別、行
    為互殊，自應分論併罰。
  (二)按刑法第62條所規定之自首，以對於未發覺之罪，向有偵查
    權之機關或公務員自承犯罪，進而接受裁判為要件。而刑法
    第62條所謂發覺，固非以有偵查犯罪權之機關或人員確知其
    人犯罪無誤為必要，而於對其發生嫌疑時，即得謂為已發覺
    ；但此項對犯人之嫌疑，仍須有確切之根據得為合理之可疑
    者，始足當之，若單純主觀上之懷疑，要不得謂已發生嫌疑
    （最高法院72年臺上字第64 1號判例意旨參照）。經查，警
    員陳頌輝於99年7 月9 日下午5 時20分許，持臺灣臺中地方
    法院檢察署99年度執字第6201號拘票前往被告上址住處執行
    拘提，被告在有偵查權限之機關發現毒品相關證物及發覺其
    上開施用第一級毒品犯行前，即在警局主動供出其於99年7
    月8 日晚間8 時30分施用第一級毒品海洛因犯行，而自首接
    受裁判乙節，業經被告於警詢及本院審理中供述明確（見警
    卷第2 頁、本院卷第18頁），並有員警製作職務報告1 紙（
    見警卷第4 頁）及臺灣高等法院被告前案紀錄表在卷可憑，
    揆諸前開說明，被告就上開施用第一級毒品犯行應合乎自首
    之要件，是被告所為施用第一級毒品犯行，爰依刑法第62條
    前段之規定，減輕其刑。
  (三)又被告前因違反肅清煙毒條例、麻醉藥品管制條例案件，經
    臺灣高等法院高雄分院以81年度上訴字第957 號及臺灣高雄
    地方法院以93年度訴緝字第50號判決各判處應執行有期徒刑
    4 年3 月及3 年8 月確定，甫於民國94年11月12日縮刑期滿
    執行完畢乙節，有上開被告前案紀錄表在卷可憑，其於有期
    徒刑執行完畢後5 年內故意再犯本件有期徒刑以上2 罪，均
    為累犯，均應依刑法第47條第1 項之規定，加重其刑，且就
    其所犯之施用第一級毒品犯行部分，依法先加後減。
  (四)爰審酌被告經強制戒治處分後，仍未能徹底戒絕毒品，再犯
    本件施用毒品犯行，足見其戒絕毒癮之意志不堅，未能體悟
    施用毒品對自己、家人造成之傷害及社會之負擔，惟念其犯
    後坦承犯行，態度良好，其施用毒品並無危害他人，犯罪手
    段尚屬平和，暨施用毒品者均有相當程度之成癮性及心理依
    賴，其犯罪心態與一般刑事犯罪之本質並不相同，應側重適
    當之醫學治療及心理矯治為宜等一切情狀，量處如主文所示
    之刑，且諭知如主文所示易科罰金折算標準，並定其應執行
    刑及諭知上開罰金折算標準，以示懲儆。
據上論斷，應依刑事訴訟法第273 條之1 第1 項、第299 條第1
項前段，毒品危害防制條例第10條第1 項、第2 項，刑法第11條
前段、第47條第1 項、第41條第1 項前段、第8 項、第62條前段
、第51條第5 款，判決如主文。
本案經檢察官陳雅瑩到庭執行職務。
中    華    民    國    99    年    11    月    30    日
                刑事第十一庭   法  官   廖純卿
以上正本證明與原本無異。
如不服本判決應於收受判決後10日內向本院提出上訴書狀，並應
敘述具體理由；其未敘述上訴理由者，應於上訴期間屆滿後20日
內向本院補提理由書（均須按他造當事人之人數附繕本）「切勿
逕送上級法院」。
                                書記官  柳寶倫
中    華    民    國    99    年    11    月    30    日
附錄論罪科刑法條
毒品危害防制條例第10條
施用第一級毒品者，處 6 月以上 5 年以下有期徒刑。
施用第二級毒品者，處 3 年以下有期徒刑。

司法院資訊處製作；財團法人民間司法改革基金會備份。
